【裁判字號】    90,交易,204
【裁判日期】    901207
【裁判案由】    過失傷害
【裁判全文】
臺灣臺南地方法院刑事判決                          九十年度交易字第二四號
    公  訴  人  臺灣臺南地方法院檢察署檢察官
    被      告  甲○○
    選任辯護人  鄭和傑
                蘇新竹
                謝依良
    被      告  乙○○
右列被告因過失傷害案件，經檢察官提起公訴（九十年度偵字第一七０九號），本院
判決如左：
    主  文
甲○○因過失傷害人，處有期徒刑參月，如易科罰金，以參佰元折算壹日。
乙○○無罪。
    事  實
一、甲○○於民國八十九年十月二十七日下午，駕駛車牌號碼ＮＬＧ—九九三號重型
    機車，沿台南市○○路○段機慢車專用道，由西往東方向行駛，而於同日下午六
    時二十分許，途經該路段安西高幹五三電線桿前時，理應注意汽車在同一車道行
    駛時，除超越前車外，後車與前車之間應保持隨時可以煞停之距離，且應注意汽
    車行駛時，駕駛人應注意車前狀況，並隨時採取必要之安全措施，又依當時天候
    晴朗、夜間有照明、路面乾燥無缺陷、道路上未有任何障礙物、視距復屬良好等
    情形以觀，客觀上亦無不能注意之情事，其竟疏於與前車保持可以煞停之安全距
    離，且疏未注意車前狀況，即貿然前行，以致不慎自後追撞由乙○○所騎，亦沿
    前述安通路五段機慢車專用道，同向在前行至該地點之腳踏車，雙方隨即人、車
    倒地，乙○○因之受有腰椎第一節爆炸性骨折合併神經損傷及神經性膀胱解尿困
    難、前額及左腳跟撕裂傷等傷害；甲○○則因之受有頭部外傷等傷害（乙○○部
    分另為無罪之諭知）。
二、案經乙○○訴由台南市警察局第三分局報告臺灣臺南地方法院檢察署檢察官偵查
    起訴。
    理  由
一、被告甲○○部分：
    （一）被告甲○○雖不否認有於右述時、地，騎機車與告訴人即被告乙○○所騎
          之腳踏車發生碰撞，而致告訴人乙○○受傷等事實，然矢口否認有何過失
          傷害之犯行，辯護意旨略稱：其已不記得車禍是如何發生，就現場狀況判
          斷，應係告訴人乙○○騎腳踏車欲超越其所騎之機車，未保持安全間隔而
          肇事，而肇事地點係機車專用道，告訴人乙○○騎腳踏車行駛於機車專用
          道，又未靠右行駛，故告訴人乙○○之駕駛行為亦有不當云云。
    （二）經查，前開犯罪事實，業據告訴人即被告乙○○於警訊時及偵審中指訴甚
          詳，又告訴人乙○○因本件車禍，而受有如事實欄所載等傷害，復有財團
          法人奇美醫院八十九年十一月二十三日、奇美醫學中心九十年二月八日診
          斷證明書各一紙附卷可參。
    （三）其次，本件肇事地點之台南市○○路○段安西高幹五三號電線桿前，西向
          東快車道旁之車道，因未有任何標字，故應為機慢車道，亦即機車或腳踏
          車皆可行駛其上等情，除有台南市政府交通局九十年十月二十九日九十南
          交局工字第０六七五七號函及九十年四月十二日九十南交局工字第０二三
          一０號各一份存卷可佐外，並有該地點現場蒐證照片五張在卷可考，顯見
          本件車禍發生地點之車道，係屬機慢車專用道，而無論機車或腳踏車均可
          行駛其上，應無疑義。又依照卷附之道路交通事故調查報告表所繪現場圖
          及現場蒐證照片判斷，可知肇事後被告甲○○所騎之機車，以及告訴人即
          被告乙○○所騎之腳踏車，與該二車之刮地痕，均遺留於機慢車專用道內
          ，而被告甲○○之機車係車頭受損，告訴人乙○○之腳踏車則係車後輪蓋
          有所損壞等情。據此足以推論，本件車禍之發生，應係被告甲○○騎機車
          行至肇事地點，自後追撞同向在前行駛之告訴人乙○○所騎之腳踏車所致
          。否則，假若本件事故之發生，係告訴人乙○○騎腳踏車欲超越同向在前
          之被告甲○○所騎之機車，而不慎擦撞被告甲○○之機車所致，則被告李
          仲謨所騎之機車，遭到擦撞後，應會倒地滑行，並於機車兩側留下擦刮痕
          跡，且該機車之前側擋風板，最多亦僅會形成擦刮裂開之態樣，尚不至於
          造成如現場蒐證照片所示之機車殘破情形；另假若本件事故之發生，確係
          告訴人乙○○騎腳踏車，由被告甲○○之左側超車不慎而擦撞所致，則衡
          情被告甲○○之機車受擦撞後，應會向右側倒地滑行，而造成該機車靠右
          側部分之車體受損，而無如本件機車實際上係前側擋風板靠車體左側部分
          受損破裂之可能。基此，本件車禍之發生，係被告甲○○駕車自後追撞告
          訴人乙○○所騎之腳踏車所致，應堪認定。
    （四）按汽車在同一車道行駛時，除超越前車外，後車與前車之間應保持隨時可
          以煞停之距離；又汽車行駛時，駕駛人應注意車前狀況，並隨時採取必要
          之安全措施，道路交通安全規則第九十四條第一項、第三項分別定有明文
          。本件被告甲○○駕駛機車於道路上行駛，理應注意上開道路交通安全規
          則，而案發當時天候晴朗、夜間有照明、路面乾燥無缺陷、道路上未有任
          何障礙物、視距復屬良好等情，則有卷附之道路交通事故調查報告表載明
          可考，據此判斷，客觀上亦無不能注意之情事，其竟疏於與前車保持可以
          煞停之安全距離，且疏未注意車前狀況，即貿然前行，以致不慎自後追撞
          告訴人即被告乙○○所騎，同向在前行駛之腳踏車，是被告甲○○之前述
          駕駛行為，顯有過失。
    （五）況本件經送台灣省台南區行車事故鑑定委員會及臺灣省車輛行車事故覆議
          鑑定委員會鑑定結果，就被告甲○○部分，亦均持相同見解，有台灣省台
          南區行車事故鑑定委員會九十年三月三十日南鑑字第九００二八六號函及
          所附之鑑定意見書及臺灣省車輛行車事故覆議鑑定委員會九十年七月二十
          六日府覆議字第九０一三０二號函及所附鑑定意見書各一份在卷可憑，此
          益證被告甲○○駕車肇事，致告訴人即被告乙○○受傷之行為，確有過失
          無疑。基此可知，被告甲○○之辯護意旨所稱：本件車禍之發生，係告訴
          人乙○○超車未保持安全間隔所致，其無過失云云，應係犯後卸責之詞，
          委不足採。
    （六）末查，本件告訴人即被告乙○○係因此次車禍，而受有如事實欄所載之傷
          害，故被告甲○○之過失駕駛行為，與告訴人乙○○所受之傷害結果間，
          具有相當因果關係，復屬顯然。此外，尚有交通事故現場蒐證照片八張附
          卷可考，是本件事證已甚明確，被告甲○○之過失傷害犯行，堪予認定。
    （七）核被告甲○○所為，係犯刑法第二百八十四條第一項前段之普通過失傷害
          罪。本院審酌被告甲○○之生活狀況、品行、智識程度、犯罪所生之危險
          或損害，以及被告甲○○雖然年逾六十，然如前述，被告甲○○疏於與前
          車保持可以煞停之安全距離，且疏未注意車前狀況，即貿然前行，而自後
          追撞告訴人即被告乙○○所騎之腳踏車等駕駛行為，應係本件車禍之肇事
          原因，其過失程度，經核並非輕微，而告訴人乙○○因之所受之傷勢，經
          查亦甚嚴重，另被告甲○○犯罪後亦未坦白承認犯行，且尚未與告訴人林
          建辰，就民事損害賠償事宜達成和解，其犯後態度非稱良好等一切情狀，
          量處如主文所示之刑，並諭知易科罰金之折算標準，以資懲儆。
二、被告乙○○部分：
    （一）公訴意旨另略以：被告乙○○於上述時間，騎腳踏車行經前開肇事地點時
          ，理應注意慢車應在劃設之慢車道上靠右順序行駛，而依當時情形以觀，
          亦無不能注意之情事，竟疏未注意靠右行駛，而貿然在機慢車道之左側行
          駛，致騎機車而同向在後行駛，亦疏未注意保持可以煞停之安全距離，及
          疏未注意車前狀況之告訴人即被告甲○○見狀時，業已避煞不及，而與其
          所騎之腳踏車發生追撞，告訴人甲○○因之隨即人、車倒地，並受有頭部
          外傷併記憶不良等傷害，而認被告乙○○亦涉有刑法第二百八十四條第一
          項前段之過失傷害罪嫌。
    （二）按犯罪事實應依證據認定之，無證據不得推定其犯罪事實；又不能證明被
          告犯罪者，應諭知無罪之判決，刑事訴訟法第一百五十四條、第三百零一
          條第一項分別定有明文。又認定不利於被告之事實，須依積極證據，苟積
          極證據不足為不利於被告事實之認定時，即應為有利於被告之認定，更不
          必有何有利之證據；又事實之認定，應憑證據，如未能發現相當證據，或
          證據不足以證明，自不能以推測或擬制之方法，為裁判基礎，最高法院三
          十年上字第八一六號及四十年臺上字第八六號亦分別著有判例可資參照。
    （三）公訴人認被告乙○○涉有刑法第二百八十四條第一項前段之過失傷害罪嫌
          ，係以告訴人即被告甲○○之指訴，及卷附之道路交通事故調查報告表所
          載之內容等為其主要論據。惟被告乙○○則堅詞否認涉有前開犯行，辯稱
          ：其業已靠右行駛，本件車禍之發生，係告訴人甲○○騎機車自後追撞，
          其無從避免，故無任何過失等語。
    （四）經查：
          １如前所述，本件車禍之發生，係告訴人即被告甲○○騎機車行至上述肇
            事地點，疏於與前車保持可以煞停之安全距離，且疏未注意車前狀況，
            即貿然前行，而不慎自後追撞同向在前行駛之被告乙○○所騎之腳踏車
            所致。又依照卷附之道路交通事故調查報告表所繪現場圖及現場蒐證照
            片判斷，可知肇事後告訴人甲○○所騎之機車，以及被告乙○○所騎之
            腳踏車，與該二車之刮地痕，均遺留於機慢車專用道內等情。基此顯見
            ，本件車禍之發生前，被告乙○○所騎之腳踏車，係依規定行駛於機慢
            車專用道上，應無疑義。
          ２其次，假若本件事故發生當時，被告乙○○所騎之腳踏車，係靠機慢車
            專用道之左側行駛，則其遭於機慢車專用道上中央處行駛之告訴人李仲
            謨所騎之機車自後追撞之情況下，該腳踏車之倒地處及刮地痕，應會緊
            靠在快車道附近，甚或進入快車道，然由現場圖觀察可知，被告乙○○
            所騎之腳踏車倒地處及刮地痕，均未緊鄰快車道與機慢車專用道分隔線
            ，而與快車道與機慢車專用道分隔線尚有半公尺以上之距離，且該刮地
            痕走向，並往快車道方向偏斜，因之就車禍發生後之現場狀況，尚無從
            推論，本件事故發生當時，被告乙○○騎腳踏車，確係有靠機慢車專用
            道之左側行駛，而未遵守慢車應依規定靠右行駛之情形。另本件肇事地
            點之機慢車專用道，其寬度僅一‧六公尺，而被告乙○○之腳踏車刮地
            痕起駛點，距快車道與機慢車專用道分隔線，則為０‧六公尺，有上開
            道路交通事故調查報告表繪明可佐，故本件事故發生當時，被告乙○○
            之腳踏車，應係於機慢車專用道右側一公尺之範圍內行駛，此就該腳踏
            車之車身手把寬度及該機慢車專用道之實際寬度而言，尚難認被告林建
            辰有騎腳踏車未靠機慢車專用道右側行駛之情形。
          ３況本件經送覆議結果，亦認被告乙○○騎腳踏車，被後方駛來之告訴人
            甲○○所騎之機車追撞，屬難以防範，而無肇事因素等情，有臺灣省車
            輛行車事故覆議鑑定委員會九十年七月二十六日府覆議字第九０一三０
            二號函及所附之鑑定意見書一份在卷可參；另本件經送台灣省台南區行
            車事故鑑定委員會鑑定結果，認被告乙○○騎腳踏車，未依規定車道行
            駛，為肇事次因等語，雖有該委員會九十年三月三十日南鑑字第九００
            二八六號函及所附之鑑定意見書一份附卷足參，然如前述，本件車禍肇
            事地點之車道，係屬機慢車專用道，即機車與腳踏車均可行駛其上，故
            該鑑定結果，此部分尚與實際情況不相符合，惟除此以外，被告乙○○
            並無任何其他之肇事因素，則與上開覆議結果一致。此均益證被告林建
            辰騎腳踏車之行為，就本件車禍之發生，並無任何過失可言。從而，本
            院自不能僅因被告乙○○騎腳踏車與被告甲○○所騎之機車發生碰撞，
            即以推測或擬制之方法，遽認被告乙○○確有前開過失傷害之行為。此
            外，復查無其他積極證據，足認被告乙○○涉有公訴人所指之犯行，是
            不能證明被告乙○○犯罪，參照前開說明，應依法為被告乙○○無罪判
            決之諭知。
    （五）至被告乙○○移送併辦部分（九十年度偵字第五八一三號），因本件被告
          乙○○業已諭知無罪，故該移送併辦部分，本院自無從加以審理，故應予
          退回，由檢察官另行依法處理，附此敘明。
據上論斷，應依刑事訴訟法第二百九十九條第一項前段、第三百零一條第一項，刑法
第二百八十四條第一項前段、第四十一條第一項前段，罰金罰鍰提高標準條例第一條
前段、第二條，判決如主文。
中    華    民    國      九十      年      十二      月          七    日
                              臺灣臺南地方法院交通法庭
                                  法  官    陳  志  成
右正本證明與原本無異
如不服本判決應於送達後十日內向本院提出上訴狀
                                  書記官    謝  國  欽
中    華    民    國      九十      年      十二      月          七    日
附錄本案論罪科刑法條全文：
刑法第二百八十四條第一項（普通過失傷害罪）
因過失傷害人者，處六月以下有期徒刑、拘役或五百元以下罰金，致重傷者，處一年
以下有期徒刑、拘役或五百元以下罰金。


司法院資訊處製作；財團法人民間司法改革基金會備份。
